【裁判字號】    92,家訴,31
【裁判日期】    920909
【裁判案由】    請求分配遺產
【裁判全文】
臺灣嘉義地方法院民事判決  九十二年度家訴字第三一號
    原      告  甲○○
    被      告  乙○○
右當事人間請求分配遺產事件，本院判決如左：
     主     文
原告之訴駁回。
訴訟費用由原告負擔。
    事      實
甲、原告方面：
  一、聲明：求為判決被告應給付原告新台幣（下同）二百三十五萬元。
  二、陳述：訴外人高東岳於民國九十一年六月一日下午七時許死於意外，業經嘉義
            縣東石鄉調解委員會調解成立，和解金額為四百七十萬元，並遺下年邁
            雙親即原告、高龔來，及遺孀即被告、二名遺孤高培森、高培華。依民
            法第一千一百三十八條第一款、第二款規定，遺產繼承人除配偶外，直
            系血親卑親屬、父母亦係繼承人。又依民法第一千一百四十九條規定，
            被繼承人生前繼續扶養之人，應由親屬會議，依其所受扶養之程度，及
            其他關係，酌給遺產。又依民法第一千一百五十三條規定，繼承人對於
            被繼承人之債務，負連帶責任。繼承人相互間對於被繼承人之債務，除
            另有約定外，按其應繼分比例負擔之。再依民法第一千一百四十四條第
            二款規定，原告之應繼分為二百三十五萬元，爰依遺產分配請求權之法
            律關係，提起本訴。
  三、證據：提出調解書影本一份、戶籍謄本二份為證。
乙、被告方面：
  一、聲明：求為判決如主文所示。
  二、陳述：
    (一)訴外人高東岳於九十一年六月一日死亡，遺有配偶即被告及直系血親卑親屬高
      培森、高培華，依民法第一千一百三十八條規定，原告乃高東岳遺產之當然繼
      承人，高培森、高培華則為第一順序繼承人，至原告及高龔來係高東岳父母，
      為第二順序繼承人，因有第一順序繼承人，故原告及高龔來並無法取得繼承人
      之地位，故原告主張分配高東岳之遺產自無理由。
    (二)原告並無不能維持生活之情形，不得主張遺產酌給請求權。
  三、證據：提出戶籍謄本一份、公司基本資料查詢影本一份、董事資料影本一份、
            發票影本一份為證。
    理    由
一、原告主張：訴外人高東岳於九十一年六月一日下午七時許死於意外，業經嘉義縣
    東石鄉調解委員會調解成立，和解金額為四百七十萬元，並遺下年邁雙親即原告
    、高龔來，及遺孀即被告、二名遺孤高培森、高培華。依民法第一千一百三十八
    條第一款、第二款規定，遺產繼承人除配偶外，直系血親卑親屬、父母亦係繼承
    人。又依民法第一千一百四十九條規定，被繼承人生前繼續扶養之人，應由親屬
    會議，依其所受扶養之程度，及其他關係，酌給遺產。又依民法第一千一百五十
    三條規定，繼承人對於被繼承人之債務，負連帶責任。繼承人相互間對於被繼承
    人之債務，除另有約定外，按其應繼分比例負擔之。再依民法第一千一百四十四
    條第二款規定，原告之應繼分為二百三十五萬元等情，爰本於遺產分配請求權之
    法律關係，請求被告給付二百三十五萬元。
二、被告則以：訴外人高東岳於九十一年六月一日死亡，遺有配偶即被告及直系血親
    卑親屬高培森、高培華，依民法第一千一百三十八條規定，原告乃高東岳遺產之
    當然繼承人，高培森、高培華則為第一順序繼承人，至原告及高龔來係高東岳父
    母，為第二順序繼承人，因有第一順序繼承人，故原告及高龔來並無法取得繼承
    人之地位，故原告主張分配高東岳之遺產自無理由。又原告並無不能維持生活之
    情形，不得主張遺產酌給請求權等語，資為抗辯。
三、查訴外人高東岳於九十一年六月一日下午七時許因車禍死亡，原告、高龔來係高
    東岳之父母，被告、高培森、高培華係高東岳之配偶及兒子，嗣肇事者陳啟恩與
    原告、高龔來、被告、高培森、高培華達成和解，陳啟恩願賠償原告、高龔來、
    被告、高培森、高培華等人「喪葬費」、「精神慰問金」合計四百七十萬元，有
    嘉義縣東石鄉調解委員會調解書影本一份附卷可稽，且為兩造所不爭執，固堪信
    為真實。惟陳啟恩係賠償原告、高龔來、被告、高培森、高培華等人「喪葬費」
    、「精神慰問金」，該賠償金額均係原告、高龔來、被告、高培森、高培華等人
    依自有權利取得之財產，並非高東岳之遺產，原告對該賠償金額自無遺產分配請
    求權之可言。從而，原告本於遺產分配請求權之法律關係，請求被告給付二百三
    十五萬元，為無理由，應予駁回。
四、據上論結，本件原告之訴為無理由，依民事訴訟法第七十八條，判決如主文。
中      華      民      國    九十二    年      九      月      九      日
~B臺灣嘉義地方法院家事法庭
~B    法  官  黃茂宏
右為正本係照原本作成
如對本判決上訴須於判決送達後廿日內向本院提出上訴狀
中      華      民      國    九十二    年      九      月      九      日
~B    書記官  沈秀鈴


司法院資訊處製作；財團法人民間司法改革基金會備份。
